【裁判字號】    88,上易,3200
【裁判日期】    890125
【裁判案由】    竊佔
【裁判全文】
臺灣高等法院臺中分院刑事判決              民國八十八年度上易字第三二○○號
    上  訴  人  臺灣苗栗地方法院檢察署檢察官
    被      告  甲○○
右上訴人因被告竊佔案件，不服臺灣苗栗地方法院八十八年度易字第六二○號，中華
民國八十八年十月二十一日第一審判決（起訴案號：臺灣苗栗地方法院檢察署八十八
年度偵字第二三六六號）提起上訴，本院判決如左：
    主      文
上訴駁回。
    理      由
一、本案經本院審理結果，認第一審判決判決被告無罪並無不當，應予維持，並引用
    第一審判決書記載之證據及理由（如附件）。
二、檢察官上訴意旨以被告知道位於苗栗縣通宵鎮○○段一二○之二號土地為國有土
    地，仍予竊佔使用云云，指摘原判決不當。然查：上開國有土地自被告甲○○之
    父耕種同二二三號土地時已併予佔用耕作，已據被告供述在卷，並經證人古石於
    原審證述屬實，而竊佔罪為即成犯，設被告之父於占用時已知係國有地，則被告
    之父即應成立竊佔罪，而被告事後予以拓寬成農地使用，並不構成竊佔罪，蓋竊
    佔罪無成立事後共犯之可言，上訴非有理由，應予駁回。
三、據上論斷，應依刑事訴訟法第三百七十三條、第三百六十八條，判決如主文。
本案經檢察官乙○○到庭執行職務。
中      華      民      國     八十九     年      一      月   二十五   日
                                   臺灣高等法院臺中分院刑事第十一庭
                                           審判長法  官  羅  禮  政
                                                 法  官  陳  欣  安
                                                 法  官  曾  謀  貴
右正本證明與原本無異。
不得上訴。
                                                 書記官  粘  銘  環
中      華      民      國     八十九     年      一      月   二十五   日
                                                                        Ｖ
台灣苗栗地方法院刑事判決                          八十八年度易字第六二號
    公  訴  人  臺灣苗栗地方法院檢察署檢察官
    被      告  甲○○  男  四十歲（民國○○○年○月○日生）
                        住苗栗縣通霄鎮內湖里四鄰三八之十三號
                        身分證統一編號：Ｋ一二三四五六四號
右列被告因竊佔案件，經檢察官提起公訴（八十八年度偵字第二三六六號），本院判
決如左：
    主  文
甲○○無罪。
    理  由
一、公訴意旨略以：被告甲○○意圖為自己不法之利益，於民國八十年間，擅在苗栗
    縣通霄鎮○○段一二０地號旁國有未登記土地（現登記為通霄鎮○○段一二０之
    二地號），舖設混凝土（經會勘結果，面積達三百八十六平方公尺），供其住處
    道路通行之用。嗣遭檢舉而經國有財產局、苗栗縣政府及通霄鎮公所會勘後始悉
    上情，因認被告涉犯刑法第三百二十條第二項之竊佔罪嫌云云。
二、按犯罪事實應依證據認定之，無證據不得推定其犯罪事實；又不能證明被告犯罪
    者，應諭知無罪之判決，刑事訴訟法第一百五十四條、第三百零一條第一項分別
    定有明文。次按刑法第三百二十條第二項之竊佔罪，僅處罰故意犯，即須行為人
    知係他人之土地仍意圖不法利益而加以占有為其成立要件，如行為人主觀上認係
    自己所有之土地或有權使用之土地，而加以使用收益或為事實上之處分，縱其結
    果不免有民事上之侵權責任，要難認為構成刑法上之竊佔罪。
三、公訴人認被告涉犯前開竊佔罪嫌，無非係以右揭事實業據被告甲○○於偵查中坦
    承不諱，復經公訴人履勘屬實製有履勘筆錄及現場照片附卷可稽；且有國有財產
    局會同苗栗縣政府及通霄鎮公所之會勘紀錄可佐，為其主要論據。訊據被告甲○
    ○堅詞否認有何竊佔犯行，辯稱：現登記為苗栗縣通霄鎮○○段一二０之二地號
    之土地，原為伊父親耕作之農地，其上原有一尺寬之農路，七十九年間伊為便利
    耕作時運送稻穀及供其住家對外通行之用，向同段一二二、一二三之五地號土地
    所有權人購買土地供拓寬道路使用後，於八十年間拓寬該農路並鋪設水泥混凝土
    路面，當時伊並不知該現登記為苗栗縣通霄鎮○○段一二０之二地號土地為國有
    財產局所有，伊迄知情後即向國有財產局申請承租等語。經查，被告於警訊、偵
    查中固坦承於右揭時地鋪設水泥等情，惟均供陳其於鋪設時並不知該地為國有土
    地，公訴人所指被告坦承犯行云云，核屬誤會。又上開土地係於八十八年一月二
    十九日始經第一次登記為苗栗縣通霄鎮○○段一二０之二地號，地目為道，面積
    三八六平方公尺，所有權人中華民國，有台灣省苗栗縣土地登記簿謄本二紙附卷
    可稽，而該現登記為苗栗縣通霄鎮○○段一二０之二地號之土地，原本除一尺寬
    之田埂外，先前亦為農田，其前段原為謝壬水等人所有，後段為被告父親所耕作
    ，被告向謝壬水等四人購買土地係為供農地道路使用等情，已據證人古石於本院
    訊問中結證在卷，並有不動產買賣合約書影本一紙附卷可稽，且參以卷附苗栗縣
    通霄地政事務所地籍圖謄本（詳參偵查卷第三十四頁）所示，被告拓寬道路鋪設
    混凝土路面之土地絕大部分係屬該現登記為苗栗縣通霄鎮○○段一二０之二地號
    之土地，僅有極少部分屬同段一二三之五地號之土地，甚且均無屬同段一二二地
    號之土地，顯見被告當初為拓寬道路而向謝壬水等人購買土地時，確係誤以為該
    現登記為苗栗縣通霄鎮○○段一二０之二地號之土地係屬謝壬水等人所有，而不
    知該地為未經登記之國有土地無訛。再該現登記為同段一二０之二地號緊鄰同段
    二二三地號部分之土地，既原係被告父親所實際耕作之農田，則被告不知該部分
    土地為未經登記之國有土地，亦與常情無違。是被告誤以為該現登記為苗栗縣通
    霄鎮○○段一二０之二地號之土地為其父親所有及其已價購取得之土地，而予以
    拓寬農路，尚難認其有何為自己不法利益之意圖，被告前開所辯，尚堪採信。核
    其所為，與竊佔罪之構成要件尚有未合。此外，本院復查無其他積極証據足資證
    明被告有何公訴人所指犯行，不能證明被告犯罪，揆諸前揭說明，自應諭知被告
    為無罪之判決，以免冤抑。
據上論斷，應依刑事訴訟法第三百零一條第一項，判決如主文。
本案經檢察官戴瑞麒到庭執行職務。
中      華      民      國    八十八    年      十      月    二十一    日
                                        臺灣苗栗地方法院刑事庭
                                            法  官  王 萬 金
右正本證明與原本無異。
如不服本判決，應於判決送達後十日內向本院提出上訴狀( 應附繕本 )，上訴於
臺灣高等法院台中分院。
                                            書記官  陳 蕙 楠
中      華      民      國    八十八    年      十      月    二十二    日


司法院資訊處製作；財團法人民間司法改革基金會備份。
